---
title: "Introducción a R. Ejercicio U02_E01"
subtitle: . Entendiendo la  factura de la luz
output:
  pdf_document: default
  html_notebook: default
  html_document: default
---


#1.

Las lecturas mensuales en Kwh (kilowatios-hora) del contador eléctrico de un cliente durante el año 2016 son las siguientes. La primera lectura corresponde al 31 de diciembre de 2015. El resto se realizan de día 31 de cada mes de 2016. Date cuenta que hay 13 lecturas. 


```{r}
lecturas=c(3007,3292,3568, 3783, 3979, 4169, 4351, 4565, 4749, 5001, 5219, 5438, 5685)
```

Calcula el total de energía consumida en el periodo

```{r}
# consumo total
consumo_total= lecturas[13] - lecturas[1]
consumo_total
# mejor soloción - no necesito saber la longitud del vector
lecturas[length(lecturas)]-lecturas[1]
# o
diff(range(lecturas))
```

Calcula el consumo mensual.

```{r}
consumo_mes = lecturas[2:13] - lecturas[1:12]
consumo_mes
# mejor
lecturas[-1] - lecturas[-length(lecturas)]
# o 
diff(lecturas)

```

Calcula el consumo por semestres y trimestres. ¿Cuál es el semestre y el trimestre con mayor consumo?

```{r}
#semestres
sum(consumo_mes[1:6])
sum(consumo_mes[7:12])
#trimestres
sum(consumo_mes[1:3])
sum(consumo_mes[4:6])
sum(consumo_mes[7:9])
sum(consumo_mes[10:12])

```


#2.

Este cliente, tiene un contrato en el mercado libre en el cual su comercializadora de electricidad, le factura a precio fijo anual 0.1236 Euros el Kwh. 
Calcula el importe total y mensual de termino de energía de la factura

```{r}
# Coste total
precio_anual=0.1236
coste_total = precio_anual * consumo_total
coste_total
# Coste mensual
coste_mes <- consumo_mes* precio_anual
coste_mes
```


#3.

Existe otra modalidad de contrato, denominado precio voluntario del pequeño consumidor (PVPC). Está es la tarifa eléctrica regulada por el gobierno, y tiene un precio para cada hora del año basada en el coste real (en el mercado mayorista) de la generación de la energía. 
Para los clientes que no tienen contador horario, existe un precio mensual. Los precios mensuales del PVPC en el año 2016 fueron

```{r}
pvpc_mes <- c(0.1034,0.0923,0.0917,0.0867,0.0878,0.1005,0.1026,0.1040,0.1061,0.1185,0.1226,0.1302)
```

Calcula el coste anual y mensual de nuestro cliente con esta tarifa. ¿Es más conveniente que el precio fijo?

```{r}
coste_pvpc_mes = pvpc_mes * consumo_mes
coste_pvpc_mes
coste_pvpc_total = sum(coste_pvpc_mes)
coste_pvpc_total
# Recordemos el coste total de la tarifa fija
coste_total
```

Calcula el coste medio por trimestres. Usa la función mean

```{r}
# Directamente
mean(coste_pvpc_mes[1:3]) 
mean(coste_pvpc_mes[4:6]) 
mean(coste_pvpc_mes[7:9]) 
mean(coste_pvpc_mes[10:12]) 

# Usando bucles

for (i in seq(1,10,3))
  print(mean(coste_pvpc_mes[i:(i+2)]))

# Ussando apply
sapply(seq(1,10,3),function(i){mean(coste_pvpc_mes[i:(i+2)])})
```



¿Cuanto ahorramos con la tarifa PVPC?

```{r}
coste_total -coste_pvpc_total
```

¿Cual debería ser el precio de la tarifa fija para que el coste, con nuestro perfil de consumo, fuera exactamente igual al de la PVPC

```{r}
precio_anual2 = coste_pvpc_total / consumo_total
precio_anual2
```

#4.


Para calcular por completo el coste de la luz nos faltan aun tres conceptos  que son: 

- Término de potencia
- Impuesto de electricidad 
- Iva


El término de potencia, depende de la potencia contratada en el hogar.
El coste para el 2016 es de 38.04343 euros por año y Kw de potencia contratada. 
Nuestro cliente tiene 4.6 Kw contratados. Calcula el coste mensual y anual del termino de potencia para nuestro cliente. 

```{r}
cst_potkw_anual <-  38.04343
pot_cliente <- 4.6
dias_mes <- c(31,29,31,30,31,30,31,31,30,31,30,31)
#dias_mes = as.numeric(table(format(seq(as.Date("2016-01-01"),as.Date("2016-12-31"),by="day"),"%m")))

coste_potencia_anual <- cst_potkw_anual * pot_cliente
coste_potencia_anual 

coste_potencia_mensual <- cst_potkw_anual * pot_cliente * dias_mes /sum(dias_mes)
coste_potencia_mensual
```

- El impuesto de electricidad es un 5.1127 % del la suma de los términos de energía y potencia.
- Por alquiler de equipos de medida se pagan 0.026551 euros por día
- El IVA es un 21% de la suma de todos los costes anteriores: termino de energía, termino de potencia, impuesto de electricidad y alquilar equipos.

Calcular el importe final de las facturas de nuestro cliente en las dos modalidades de contrato. ¿Cual es ahorro anual en el coste total de la factura en la modalidad más barata?

```{r}
tasa_impuesto = 5.1127/100
impuesto_tarifafija <- (coste_mes + coste_potencia_mensual)*tasa_impuesto
impuesto_tarifafija
impuesto_pvp <-  (coste_pvpc_mes + coste_potencia_mensual)*tasa_impuesto
impuesto_pvp

precio_alquiler <-  0.026551
alquiler=dias_mes*precio_alquiler
alquiler

facturas_tarifafija_siniva <- coste_mes + coste_potencia_mensual + impuesto_tarifafija + alquiler
facturas_pvpc_siniva <- coste_pvpc_mes + coste_potencia_mensual + impuesto_pvp + alquiler

facturas_tarifafija_iva <- 1.21*facturas_tarifafija_siniva
facturas_tarifafija_iva

facturas_pvpc_iva <- 1.21*facturas_pvpc_siniva
facturas_pvpc_iva

total_anual_tarifafija = sum(facturas_tarifafija_iva)
total_anual_pvp  =  sum(facturas_pvpc_iva)

# diferencia
total_anual_tarifafija - total_anual_pvp

```







